【裁判字號】    89,上訴,1239
【裁判日期】    890224
【裁判案由】    偽造文書等
【裁判全文】
臺灣高等法院刑事判決                          八十九年度上訴字第一二三九號
    上  訴  人  台灣板橋地方法院檢察署檢察官
    上  訴  人
    即  被  告  丁○○
    選任辯護人  陳昆明
    上  訴  人
    即  被  告  甲○○
右上訴人，因被告等偽造文書等案件，不服臺灣板橋地方法院，八十八年度訴字第一
九九二號，中華民國八十九年二月二十四日第一審判決（起訴案號：臺灣板橋地方法
院檢察署八十八年度偵字第一四九八五、一六七三二、二０三二五號），提起上訴，
本院判決如左：
    主      文
上訴駁回。丁○○緩刑年。
    事實及理由
一、本案經本院審理結果，第一審認被告丁○○犯刑法第三百三十九條第一項之詐欺
    罪，判處有期徒刑肆月；被告甲○○牽連犯刑法第二百十六條、第二百十條之行
    使偽造私文書罪及刑法第三百三十九條第一項之詐欺罪，從一重之行使偽造私文
    書罪處斷，量處有期徒刑壹年。認事用法及量刑均無不當，應予維持，並引用第
    一審判決書記載之事實、證據及理由。
二、被告丁○○上訴意旨略以：其與庚○○夫婦原本熟識，丙○○亦為同一社區住戶
    ，羅、李二女原即知被告為最高法院書記官，被告實無必要以自己之職務對本件
    停車位買賣作任何聲明或保證。本件停車位買賣，係庚○○建議甲○○出售車位
    來周轉，並徵詢協調由丙○○以九十萬元購買，談妥後羅女陪同被告夫妻至丙○○住處，當時李女交付定金十萬元，要求被告書寫收據，被告順口說在法院上班
    ，不會收了十萬元還說沒有收，此為被告與丙○○之唯一的一次接觸。被告於車
    位出售後，已將車位交與丙○○使用，至於自己的房屋貨款，被告必須按期繳納
    ，貸款並不影響停車位之使用。丙○○事後嫌連同車位的房屋貸款金額較高而不
    想買，但被告絕無以不繳貸款，讓房地連同停車位被拍賣之方式來詐騙丙○○。
    至於嗣後無法繼續繳交貸款，以致銀行要拍賣房屋，實非被告當初所能想像，因
    家中經濟由甲○○掌管，被告不知甲○○積欠龐大債務。被告出售車位後，因價
    金已由甲○○用光，被告無法籌錢還款，惟售車位時絕無不法所有之意圖云云。
    被告甲○○上訴意旨略以：向被害人戊○○、己○○誑稱撞到小孩，因為要和解
    先行借款應急等語，實因被告急需用錢才會如此說。被告與戊○○為多年朋友，
    才要陳女以房地抵押借款供被告周轉，被告並無詐騙該二被害人之意；被害人乙○○為被告之妹，冒標乙○○二會，固屬事實，惟事後有告訴乙○○；至於賣停
    車位是庚○○介紹丙○○來買，是被告與李女談的，停車位賣九十萬元，並無詐
    欺之意思云云。檢察官上訴意旨略以被告丁○○以書記官身分與其妻共同詐騙丙○○，惡性甚重，原判決量刑顯然過輕等語。
三、查本件被告丁○○夫婦出售停車位予丙○○，依被告丁○○於偵查中所供是朋友
    沈太太（指庚○○）見我太太經濟上有困難才介紹李小姐來買車位（八十八年偵
    字第一六七三二號卷第四十七頁反面）。雖證人庚○○於本院陳稱以為被告甲○○之債務僅約二、三百萬元，甲○○有告知房屋有貸款兩個（指抵押權設定），
    我想正常貸款一個係公家貸款（指公教貸款），一個一般銀行，所以兩個貸款很
    正常，惟此為庚○○主觀之想法，羅女並無告知被害人丙○○有關房屋貸款之事
    ，本件詐欺繫於被害人丙○○有無陷於錯誤，而非證人庚○○是否認知錯誤，其
    理甚明。被告丁○○於偵查中已供承係其妻經濟困難，經庚○○介紹要賣車位，
    被告自承並無其他積蓄，其與甲○○為夫妻且同財共居，何得諉稱不知其妻積欠
    龐大外債？被告甲○○於本院供稱是被地下錢莊逼迫，才會向朋友借錢及冒標會
    款。被告所有之停車位僅值一百萬元，而其房屋連同車位抵押貸款高達近七百萬
    元，且其於出售停車位時已停止繳息，被告二人竟隱瞞此事實，將停車位以將近
    市價之九十萬元出售予被害人丙○○，除於簽約時收受定金十萬元外，並於次日
    由甲○○向李女收取五十萬元，被告二人顯有詐欺之犯意及行為，被告辯稱其會
    按期繳息，貸款並不影響停車位之使用云云，惟李女購買者為所有權，並非使用
    權，被告所有房地瀕臨被拍賣情況，猶將車位高價出售，所辯其會按期繳息各節
    ，均無可採。被害人一再指稱被告丁○○利用書記官身分行詐，惟為丁○○所否
    認，雙方各執一詞，惟被告縱未利用此身分，仍無礙其犯罪之成立，併此明。
四、被告甲○○對於其餘犯行，均坦承不諱，其雖於事後告知其妹乙○○冒標之情，
    惟其妹並無同意其借用，並提出告訴，是其事後告知並無礙此部分犯罪之成立。
    而其詐欺戊○○、己○○部分，並經被害人戊○○、己○○指訴在卷，核與被告
    所供相符。被告明知其被地下錢莊逼債，已無還款能力，猶向被害人詐借金錢、
    冒標會款，其犯罪事實極為明確，辯稱無詐欺意圖，殊無可採。
五、原審就被告二人成立犯罪，於理由中論綦詳，因而予以論罪科刑，核無不合。
    被告丁○○、甲○○上訴，否認犯罪，甲○○並請求輕判，核均無理由，應該駁
    回。檢察官上訴，認被告二人詐騙丙○○，惡性甚重，原判決量刑過輕，指摘原
    判決不當，惟查被告丁○○於本院審理中已將六十萬元悉數返還被害人丙○○，
    且其售停車位時已將車位交被害人使用，原判決量刑並無偏輕情形，此部分上訴
    ，亦無理由，應該駁回。查被告丁○○前未曾犯罪，此有卷附本院被告全國前案
    紀錄表一份可稽，其於本院審理中已返還被害人六十萬元，業據被害人供明在卷
    ，被告丁○○經此科刑之教訓，應無再犯之虞，本院認其刑之宣告以暫不執行為
    適當，爰併宣告緩刑年，以啟自新。
六、據上論斷，應依刑事訴訟法第三百六十八條，刑法第七十四條第一款，判決如主
    文。
本案經檢察官洪威華到庭執行職務。
中    華    民    國    八十九    年        七        月      二十八    日
                            台灣高等法院刑事第四庭
                                審判長法  官  蔡  永  昌
                                      法  官  徐  昌  錦
                                      法  官  陳  榮  和
右正本證明與原本無異。
被告甲○○部分如不服本判決應於收受送達後十日內向本院提出上訴書狀，其未敘述
上訴之理由者並得於提起上訴後十日內向本院補提理由書（均須按他造當事人之人數
附繕本）。
                                      書記官  劉  麗  芬
中    華    民    國    八十九    年        八        月      一        日
附錄：本案論罪科刑法條全文
刑法第三百三十九條第一項：
意圖為自己或第三人不法之所有，以詐術使人將本人或第三人之物交付者，處五年以
下有期徒刑、拘役或科或併科一千元以下罰金。
刑法第二百十六條：
行使第二百十條至第二百十五條之文書者，依偽造、變造文書或登載不實事項或使登
載不實事項之規定處斷。
刑法第二百十條：
偽造、變造私文書，足以生損害於公眾或他人者，處五年以下有期徒刑。


司法院資訊處製作；財團法人民間司法改革基金會備份。
